【裁判字號】    97,交聲,2524
【裁判日期】    971118
【裁判案由】    交管條例聲異
【裁判全文】
臺灣板橋地方法院交通事件裁定       97年度交聲字第2524號
原處分機關  交通部公路總局臺北區監理所蘆洲監理站
異  議  人
即受處分人  甲○○
上列受處分人因違反道路交通管理處罰條例案件，對於交通部公
路總局臺北區監理所蘆洲監理站於民國97年8 月29日所為之處分
（原處分案號：北監蘆字第裁46-CO0000000號），聲明異議，本
院裁定如下：
    主  文
原處分撤銷。
甲○○汽車駕駛人，行經有燈光號誌管制之交岔路口闖紅燈，處
罰鍰新臺幣壹仟捌佰元，並記違規點數點。
    理  由
一、原處分意旨略以：受處分人甲○○於民國96年10月15日14時
    10分許，騎乘其所有之車牌號碼GBE-840 號重型機車，行經
    臺北縣蘆洲市○○○○○路口時，因有駕車行經有燈光號誌
    管制之交岔路口闖紅燈之違規事實，經臺北縣政府警察局蘆
    洲交通分隊警員以臺北市政府警察局96年10月15日北縣警交
    字第CO0000000 號舉發違反道路交通管理事件通知單（下稱
    舉發通知單）攔停舉發，惟受處分人不服，拒絕簽收本件舉
    發通知單。嗣經原處分機關於97年8 月29日以北監蘆字第裁
    46-CO0000000號違反道路交通管理事件裁決書，爰依道路交
    通管理處罰條例第53條第1 項之規定，裁處罰鍰新臺幣（下
    同）4,500元云云。
二、聲明異議意旨略以：異議人甲○○於96年10月15日行經信義
    路往集賢路（三岔路口）時，異議人確係依交通法規規定，
    在信義路方向於號誌燈為綠燈時通過，同時同方向尚有4 輛
    汽、機車通過，異議人於約十餘公尺巷內遭警員攔停開立舉
    發通知單；該名警員於當時詢問異議人從事之工作等；異議
    人並未違規，警員為績效而舉發，異議人當場拒簽舉發通知
    單及申訴；而異議人曾先向相關單位提出申訴及異議，處理
    該案件之承辦人員亦曾與異議人聯絡二次，惟異議人均因工
    作因素無法到場，而使該案件逕行簽結；請鈞院審酌異議人
    所呈之相關資料，若異議人騎乘方向之號誌燈為紅燈，警員
    方向之號誌燈為紅燈，則異議人可能與集賢路往三和路方向
    行駛之車輛發生擦撞，為此，爰依法聲明異議等語。
三、按汽車駕駛人，行經有燈光號誌管制之交岔路口闖紅燈者，
    處1,800 元以上5,400 元以下罰鍰，道路交通管理處罰條例
    第53條第1 項定有明文。又汽車駕駛人有同條例第53條之情
    形者，記違規點數3 點，同條例第63條第1 項第3 款亦有明
    文。又依道路交通安全規則第2 條第1 款所定，汽車指在道
    路上不依軌道或電力架線而以原動機行駛之車輛（包括機器
    腳踏車），故機車駕駛人亦應遵守上揭規定為之。
四、經查：
  (一)、訊據異議人即受處分人甲○○固不否認其於96年10月15日
      14時10分許，騎乘其所有之車牌號碼GBE-840 號重型機車
      ，行經臺北縣蘆洲市○○○○○路口之事實，惟以前揭情
      詞置辯，然查：
    1.異議人甲○○騎乘其所有之車牌號碼GBE-840 號重型機車
      ，於上開時、地因有行經有燈光號誌管制之交岔路口闖紅
      燈之違規等情，業據證人即當時舉發本違規事件之臺北縣
      政府警察局蘆洲交通分隊警員乙○○於本院到庭具結證稱
      ：是我於上開時、地舉發車牌號碼GBE-840 號重型機車闖
      紅燈之違規事實；當時我騎乘巡邏車行經上開路口，在集
      賢路往中山一路的方向，我在集賢、信義路口停等紅燈，
      該路口為多行向的路口，集賢路往重陽橋的方向（就是我
      的對向）有一個左轉保護的行向，集賢路往中山一段跟信
      義路的號誌燈都是紅燈，我看到上開重型機車，從信義路
      左轉集賢路要往重陽橋的方向，我抬頭看信義路口的號誌
      燈是紅燈，經確認無誤後，就上前攔停；當時是晴天，沒
      有下雨，可以看得很清楚，沒有誤認之可能性；我是在異
      議人騎過信義路後，左轉集賢路往重陽橋的方向，後來右
      轉轉進重陽一街裡面，所以我才追到重陽一街裡面把異議
      人攔停下來（庭呈現場圖及照片）；我當時只有看到異議
      人一輛機車衝出來，而且號誌燈是紅燈等語明確（詳本院
      97年9 月24日訊問筆錄）。是證人乙○○警員既已當庭證
      述舉發當時天候良好且光線明亮，理當能完整目擊異議人
      所駕車行經有燈光號誌管制之交岔路口闖紅燈之違規事實
      無疑。又證人乙○○警員與異議人間，不僅未有任何怨隙
      ，且係毫不相識之人，衡情證人應無設詞攀誣，或虛構違
      規事實以陷害異議人之道理。況警員執行公務時，本身即
      受有行政懲處責任之監督，且其到庭具結作證，更係以刑
      事責任擔保其證言之真實性，故證人乙○○警員之上開證
      述內容，以及其所紀錄舉發之本件違規事實，應堪採信。
    2.此外，復有臺北縣政府警察局96年10月15日北縣警交字第
      CO0000000 號舉發通知單、交通部公路總局臺北區監理所
      蘆洲監理站97年8 月29日北監蘆字第裁46-CO0000000號違
      反道路交通管理事件裁決書、臺北縣政府警察局蘆洲分局
      97年4 月2 日北縣警蘆交裁字第0970011318號函影本各1
      紙在卷可稽，是異議人於前揭時、地，確有駕車行經有燈
      光號誌管制之交岔路口闖紅燈之違規事實，應堪認定。
  (二)、惟按行為人有違反道路交通管理處罰條例之情形，應填製
      舉發通知單，並於被通知人欄予以勾記，其係當場舉發者
      ，應填記駕駛人或行為人姓名、性別、出生年月日、地址
      、身分證統一編號及車主姓名、地址、車牌號碼、車輛種
      類。被查獲之駕駛人或行為人為受處分人時，應於填記通
      知單後將通知聯交付該駕駛人或行為人簽名或蓋章收受之
      ；拒絕簽章者，仍應將通知聯交付該駕駛人或行為人收受
      ，並記明其事由及交付之時間；拒絕收受者，應告知其應
      到案時間及處所，並記明事由與告知事項，視為已收受，
      違反道路交通管理事件統一裁罰基準及處理細則第11條第
      1 項第1 款有明文可參。經查：證人乙○○於本院訊問時
      到庭具結證稱：當時異議人拒簽舉發通知單，我有在舉發
      通知單上記載拒收，但漏未告知異議人應到案時間、地點
      ，我只告知異議人另外會再寄發通知等語明確（同上訊問
      筆錄），自足認本件舉發警員固有告知異議人相關權利，
      但並未告知異議人應到案時間及處所。是揆諸前揭規定意
      旨，警員既未告知異議人應到案時間及處所，異議人即無
      從知悉處罰內容並依限期到案，因而所致之不知應到案處
      所之不利益結果，自不得逕由異議人所承受，異議意旨雖
      未以此理由表示不服，惟原處分既有前開瑕疵，本院自應
      併予指正。
五、綜上所述，本件異議人甲○○確有駕車行經有燈光號誌管制
    之交岔路口闖紅燈之違規事實，已認定如前，異議人辯稱其
    並未闖紅燈而提出異議，固屬無理由。惟本件員警於舉發當
    時漏未告知異議人應到案時間及處所，原處分機關未予詳查
    ，即採最高額處罰，即有不當，應予撤銷；況原處分機關對
    於異議人前揭違規情形，亦漏未依道路交通管理處罰條例第
    63條第1 項第3 款之規定，對異議人另記違規點數3 點，容
    嫌疏漏，原處分機關所為之裁處既有上揭違失，即屬無從維
    持。從而，本件異議人之異議雖無理由，但原處分既有上開
    可議之處，自應將原處分撤銷，另裁定如主文第二項所示，
    以期適法。
六、據上論斷，應依道路交通案件處理辦法第20條前段，裁定如
    主文。
中    華    民    國    97    年    11    月    18    日
                  交通法庭   法  官  許映鈞
以上正本證明與原本無異。
如不服本裁定應於送達後5日內向本院提出抗告狀。
                             書記官  范煥堂
中    華    民    國    97    年    11    月    18    日


司法院資訊處製作；財團法人民間司法改革基金會備份。
